【裁判字號】    99,交易,102
【裁判日期】    990811
【裁判案由】    過失傷害
【裁判全文】
臺灣宜蘭地方法院刑事判決             99年度交易字第102號
公  訴  人  臺灣宜蘭地方法院檢察署檢察官
被      告  甲○○
上列被告因過失傷害案件，經檢察官提起公訴（99年度調偵字第
87號），被告於本院審理中就被訴事實為有罪之陳述，經告以簡
式審判程序之旨，並聽取當事人意見後，裁定行簡式審判程序，
判決如下：
    主  文
甲○○因過失傷害人，處有期徒刑肆月，如易科罰金以新台幣壹
仟元折算壹日。
    犯罪事實
一、甲○○於民國98年11月1日中午，駕駛U3-5682號自用小客車
    沿未劃設車道線之宜蘭縣五結鄉○○路○段90巷往五結方向
    行駛，嗣於當日12時5分許，行經交通燈光號誌為閃光紅燈
    之仁五路三段交岔路口，理應注意駕駛汽車在未劃設車道線
    之道路行駛時，行車時速不得超過40公里，且應注意車前狀
    況，並隨時採取必要之安全措施，而行駛至交岔路口時應遵
    守燈光號誌，遇有閃光紅燈時，應停車再開，車輛應減速接
    近，先停止於交岔路口前，讓幹道車優先規定行駛，而當時
    為雨天，光線為日間自然光線，視距良好，路面為濕潤柏油
    ，道路無障礙物，並無不能注意之情形，竟疏未注意及此，
    貿然以超過時速40公里超速通過該交岔路口，適有丙○○所
    駕駛後載乙○○之8F-5589號自小客車沿仁五路三段往三結
    路方向行駛而行經該交岔路口，甲○○發現時已閃煞不及，
    其駕駛之自小客車之車頭猛力撞擊丙○○駕駛之自小客車左
    前側車身，致丙○○駕駛之自小客車向右偏移而右前車頭復
    再撞擊路邊混泥土護欄，丙○○因而受有頭部外傷併腦震盪
    、顏面裂傷（共10.5公分）、顏面、右手、胸壁、腰部及右
    足跟多處挫傷，右手肘及右足踝多處擦傷等傷害，乙○○因
    而受有頭部外傷併腦震盪、顏面擦傷及挫傷、右眼、頸部、
    右肩、右手及右膝多處挫傷、左膝擦傷等傷害。肇事後，於
    有偵查犯罪職權之員警據報但仍不知肇事人姓名而前往處理
    時，甲○○留待現場向員警承認係肇事人，未逃避接受裁判
    ，查悉上情。
二、案經丙○○、乙○○訴由宜蘭縣政府警察局羅東分局報告台
    灣宜蘭地方法院檢察署檢察官偵查起訴。
    理  由
一、本件被告甲○○所犯係死刑、無期徒刑、最輕本刑為3年以
    上有期徒刑以外之罪，其於本院審理時就被訴事實為有罪之
    陳述，經告知簡式審判程序之旨，並聽取公訴人、被告之意
    見後，依刑事訴訟法第273條之1第1項規定裁定行簡式審判
    程序，並為審理判決，合先敘明。
二、上開犯罪事實，業據被告坦認在卷，且經告訴人丙○○、乙○○於警詢及檢察官偵訊時指述明確，並有道路交通事故現
    場圖、道路交通事故調查報告表(一)、(二)、車禍現場照片、羅
    東博愛醫院診斷證明書2紙在卷可稽；另觀諸卷內車損相片
    ，告訴人丙○○之自小客車為賓士S350型，其安全氣囊爆開
    ，雙方車輛損壞情形嚴重，而告訴人丙○○、乙○○乘坐於
    賓士S350型自小客車內，猶受有相當程度之身體傷害，可見
    其等受撞擊之力道頗重，衡情被告於案發當時車行速度顯已
    超過該路段速限時速40公里；此外，本案經檢察官送台灣省
    基宜區車輛行車事故鑑定委員會肇事責任鑑定，亦同認被告
    未停讓幹道車先行為肇事主因，有該委員會鑑定意見書1份
    在卷可憑，足堪認定。
三、按汽車駕駛人駕駛汽車之行車速度，應依速限標誌或標線之
    規定，無速限標誌或標線者，在未劃設車道線之道路，時速
    不得超過40公里，且應注意車前狀況，隨時採取必要之安全
    措施；行駛至交岔路口時，應遵守燈光號誌，閃光紅燈表示
    「停車再開」，車輛應減速接近，先停止於交岔路口前，讓
    幹道車優先通行後認為安全時，方得續行，道路交通安全規
    則第93條第1項第1款但書、第94條第3項、第102條第1項第1
    款及道路交通標誌標線號誌設置規則第211條第1項第1款定
    有明文。又觀諸卷附車禍現場照片，被告行駛路段為村里道
    路，行經該交岔路口前之左右兩側均為平地或水池而無任何
    遮蔽物影響視線，視野甚為寬廣，被告行駛至該交岔路口，
    若果有注意車前狀況，遵守閃光紅燈號誌，停止於交岔路口
    前讓幹道車優先通行，自當能即時發現告訴人丙○○駕駛之
    自小客車欲穿越該路口，當能避免撞擊甚明，被告無何不能
    注意之情事，卻不但未注意車前狀況而未停車等必要之安全
    措施，反以超過速限40公里以上之速度前行，終至煞車不及
    而撞擊告訴人丙○○車輛，被告顯有違反上開注意義務之過
    失甚明。綜上，被告有上開過失情形，而致告訴人丙○○、
    乙○○受有前揭傷害，被告之過失行為與該等受傷結果間有
    相當因果關係，從而，本件事證明確，被告犯行洵堪認定。
四、至前揭台灣省基宜區車輛行車事故鑑定委員會鑑定意見書雖
    認告訴人丙○○行經閃光黃燈號誌交岔路口，疏未減速接近
    ，注意安全，小心通過，為本件肇事次因云云；惟此為告訴
    人丙○○所否認，並供稱：伊於接近交岔路口時已減速接近
    ，且並未發現被告車輛等語。經查，被告駕駛車輛於接近肇
    事之交岔路口時係超速行駛，車速頗快，業如前述，告訴人
    丙○○是否得以發現被告，甚有疑義，且亦無證據顯示告訴
    人丙○○於接近該交岔路口時有何未減速接近之疏失，自難
    認告訴人丙○○就本件車禍發生與有過失，前揭鑑定意見書
    此部分認定與事證不符，不足採憑。況告訴人丙○○是否與
    有過失一節，此乃民事賠償範圍之問題，無礙於被告刑事罪
    責之成立，附此敘明。
五、告訴人乙○○另爭執被告肇事當日係駕車上下班，認被告係
    以駕駛為業云云。惟按刑法上所謂之業務，係指以反覆同種
    類之行為為目的之社會活動而言，申言之，係指個人基於其
    社會地位繼續反覆所執行之事務，其主要部分之業務固不待
    論，即為完成主要業務所附隨之準備工作與輔助事務，亦應
    包括在內（最高法院69年度台上字第4047號、71年度台上字
    第1550號判例可資參照）。然鑑於今日汽車駕駛相當普遍，
    每日駕駛汽車前往其執行業務之工作場所者比比皆是，且佔
    參與道路動力交通者相當高之比例，而此等駕駛行為僅係駕
    駛人前往工作場所之例行交通行為，駕駛人並非以此駕駛汽
    車之行為為其主要目的而反覆從事之，且除職業駕駛外之多
    數汽車駕駛，均屬此類駕駛行為，倘認其駕駛自用汽車之行
    為乃主要業務之輔助行為，而認渠在行駛中發生之交通過失
    行為均屬業務過失，則將使刑法上業務過失行為之認定過於
    擴張，而失卻刑事政策上對於業務過失行為加重處罰之意義
    。是以，主要業務所附隨之準備工作與輔助事務，雖可包含
    在業務概念之內，惟不宜過於擴張，而須以該附隨行為或輔
    助行為與主要業務行為間具有直接而密不可分之關係者，始
    認其為業務行為，方為妥適。查被告雖坦承於當日駕車係為
    前往民宅擔任臨時工一情，惟縱被告需駕車往返工作地點，
    然被告業務之執行，尚不以被告駕車為必要，被告亦可搭乘
    他人車輛或大眾運輸工具前往，該駕車行為與其業務間並無
    何直接而密不可分之關係，揆諸前述，駕駛車輛應非屬被告
    之業務範圍甚明，告訴人乙○○尚有誤會。
六、核被告所為，係犯刑法第284條第1項前段之過失傷害罪。被
    告一過失行為同時肇致告訴人丙○○、乙○○受傷，為想像
    競合犯，應從重論以一罪。查本件肇事後，係他人見狀報警
    ，員警至現場處理時，被告在場並當場承認為肇事人等情，
    有宜蘭縣政府警察局交通事故肇事人自首情形紀錄表在卷可
    稽，亦未有其他證據顯示員警據報到場前已知悉被告姓名年
    籍資料，自應為被告有利之認定，據此，被告已符合自首之
    要件，爰依刑法第62條前段規定減輕其刑。爰審酌被告駕駛
    車輛未遵守交通號誌，且未注意車前狀況，又超速行駛之過
    失程度，造成告訴人二人所受傷勢不輕，被告迄未賠償告訴
    人所受損失，另參以被告之生活狀況、智識程度、素行等一
    切情狀，量處如主文所示之刑，並諭知易科罰金之折算標準
    。
據上論斷，應依刑事訴訟法第273條之1、第299條第1項前段，刑
法第284條第1項前段、第55條、第62條前段、第41條第1項前段
、刑法施行法第1條之1第1項、第2項前段，判決如主文。
本案經檢察官劉憲英到庭執行職務。
中    華    民    國    99    年    8    月    11     日
                  刑事第四庭法  官  陳雪玉
以上正本證明與原本無異。
如不服本判決應於收受送達後十日內向本院提出上訴書狀，並應
敘述具體理由；其未敘述上述理由者，應於上訴期間屆滿後二十
日內向本院補提理由書(均須按他造當事人之人數附繕本)「切勿
逕送上級法院」。
                            書記官  陳建宇
中    華    民    國    99    年    8    月    11     日
附錄本案論罪科刑法條：
中華民國刑法第284條第1項
因過失傷害人者，處6月以下有期徒刑、拘役或5百元以下罰金，
致重傷者，處1年以下有期徒刑、拘役或5百元以下罰金。

司法院資訊處製作；財團法人民間司法改革基金會備份。
